---
title: "Introduction to Linear Algebra -- 第六章(4)：复数与对称矩阵"
author: "bourneli"
date: "2016年8月"
output: html_document
---

```{r setup, include=FALSE}
knitr::opts_chunk$set(echo = TRUE)
```
 
## 要点

* 共轭特征值，需要简要证明共轭的相关性质
* 实对称矩阵特征值全是实数，可推广到复数埃尔米特矩阵。
* 实对称矩阵特行向量正交。
* 所有对称矩阵可以对角化。参考本科线性代数教程。
* 阀值符号数与特征值符号数相同。

## 共轭复数相关性质

**定义1：共轭复数**  $\lambda= a + i b$与$\bar{\lambda}= a - i b$互为共轭复数。


**性质1：复数共轭乘法** $\bar{ab}=\bar{a}\bar{b}$。

证明：

令$a=a_1+ia_2,b=b_1 + ib_2$

可得$ab = a_1b_1-a_2b_2 +i(a_2b_1+a_1b_2)$

取共轭复数，$\bar{ab} = a_1b_1-a_2b_2 -i(a_2b_1+a_1b_2)$

同理，有$\bar{a}\bar{b}=(a_1-ia_2)(b_1-ib_2)=a_1b_1-a_2b_2-i(a_2b_1+a_1b_2)$.

所以$\bar{ab}=\bar{a}\bar{b}$

证毕！

**性质2：向量共轭乘法** $\bar{ax} = \bar{a}\bar{x}$,利用性质1，逐个元素证明，这里省略。

**性质3：矩阵共轭乘法** $\bar{Ax}=\bar{A}\bar{x}$，利用性质2，逐个向量证明，这里省略。

**性质4：实数共轭相等** $\lambda \in R \Leftrightarrow \bar{\lambda} = \lambda$


## 特殊矩阵的特征值

特征值非常容易产生复数，因为本质上特征值是求解解一个一元多项式的根。但是，有一类矩阵的特征值全是实数，还有一类矩阵的特征值全是虚数，大多数矩阵是介于这两类之间，也就是特征值由复数组成。在实数矩阵中，如果特征值出现复数，那么一定是共轭复数对，由性质3可以轻易证明。

**性质5：实对称矩阵特征值全为实数** 

证明：

对任意特征向量$x$与特征值$\lambda$，$Ax=\lambda x$。

根据性质2，有

$$
  \bar{Ax}=\bar{A}\bar{x}=\bar{\lambda x} \Rightarrow A\bar{x}=\bar{\lambda}\bar{x} \quad (1)
$$

将(1)转置，然后右乘$x$得

$$
  (A\bar{x})^Tx=\bar{\lambda}\bar{x}^Tx \Rightarrow
  \bar{x}^TA^Tx=\bar{x}^TAx=\bar{x}^T\lambda x =\bar{\lambda}\bar{x}^Tx \quad (2)
$$

将(2)化简得

$$
  (\lambda-\bar{\lambda})\bar{x}^Tx = 0
$$

由特征向量性质$x \ne 0$，所以$\bar{x}^Tx \ne 0$，所以$\lambda=\bar{\lambda}$。

证毕！

**性质6：埃尔米特矩阵的特征值全为实数**

埃尔米特矩阵定义

$$
  A^H=\bar{A}^T=A
$$

实对称矩阵是埃尔米特矩阵的特例，埃尔米特矩阵是实对称矩阵在复数域的推广。

证明：


对任意特征向量$x$与特征值$\lambda$，$Ax=\lambda x$。

根据性质2，有

$$
  \bar{Ax}=\bar{A}\bar{x}=\bar{\lambda}\bar{x} \quad (1)
$$

将(1)转置，然后右乘$x$得

$$
  (\bar{A}\bar{x})^Tx=\bar{\lambda}\bar{x}^Tx \Rightarrow
  \bar{x}^T\bar{A}^Tx=\bar{x}^TA^Hx =\bar{x}^TAx =\bar{x}^T\lambda x =\bar{\lambda}\bar{x}^Tx \quad (2)
$$

将(2)化简得

$$
  (\lambda-\bar{\lambda})\bar{x}^Tx = 0
$$

由特征向量性质$x \ne 0$，所以$\bar{x}^Tx \ne 0$，所以$\lambda=\bar{\lambda}$。


证毕！


**性质7：反埃尔米特矩阵的特征值全为虚数**

反埃尔米特矩阵是反对称矩阵在复数域上的推广，定义

$$
  A^H=-A
$$

证明：

方法大致相同，关键步骤如下

$$
  -\bar{x}^TA^Hx=-\bar{\lambda}\bar{x}^Tx
  \Rightarrow \bar{x}^TAx=-\bar{\lambda}\bar{x}^Tx
  \Rightarrow \bar{x}^T{\lambda}x=-\bar{\lambda}\bar{x}^Tx
$$

得到$\lambda+\bar{\lambda}=0$，所以$\lambda$为纯虚数。

证毕！

**定义2：复向量内积** 若$x,y \in C^n$,那么$x \bullet y = \bar{x}^Ty=x^Hy$，这样定义可以保证$x \bullet x \ge 0$，同时兼容实数域向量点积。

**性质8：实对称矩阵特征向量正交**

证明：

设$x,y$是实对称矩阵A的两个特征向量,特征向量分别为$\lambda,\beta$且$\lambda \ne \beta$，有

$$
  \lambda x \bullet y=Ax \bullet y = (Ax)^Ty=x^TA^Ty=x^TAy=x^T\beta y
$$

即

$$
  (\lambda-\beta)x^Ty=0
$$

因为$\lambda \ne \beta$,所以$x^Ty=0$。

（对称矩阵，多重根的特征向量为什么正交？）

证毕！

**定义3：埃尔米特矩阵**

**性质9：埃尔米特矩阵特征向量正交**

[实对称矩阵特行向量互相垂直](http://math.stackexchange.com/a/82471/261790)

```{r eigen_vectors_orthogonal}

# 埃尔米特矩阵
a <- complex(real=1, imaginary = 1)
A <- matrix(c(0, a, Conj(a), 0),nrow=2,byrow=T)
A
X <- eigen(A)$vectors
round(t(Conj(X[,1])) %*% X[,2],2)

# 反埃尔米特矩阵
A <- matrix(c(0, complex(real = 1, imaginary=1), 
              complex(real = -1, imaginary=1), 0),nrow=2,byrow=T)
A
A == -t(Conj(A))
X <- eigen(A)$vectors
round(t(Conj(X[,1])) %*% X[,2],2)

# 对称矩阵
A <- matrix(c(0, a, a, 0),nrow=2,byrow=T)
A
X <- eigen(A)$vectors
round(t(X[,1]) %*% X[,2],2)
```


需要证明对称矩阵可以对角化，看是否可以扩展到埃尔米特矩阵。
然后结合埃尔米特矩阵特征向量正交，得到完备的埃尔米特矩阵特征值和特征向量的内容。

